【裁判字號】    97,易,304
【裁判日期】    980120
【裁判案由】    違反毒品危害防制條例
【裁判全文】
臺灣臺東地方法院刑事判決               97年度易字第304號
公  訴  人  臺灣臺東地方法院檢察署檢察官
被      告  甲○○
上列被告因違反毒品危害防制條例案件，經檢察官提起公訴（
97年度毒偵字第383號），被告於準備程序中為有罪之陳述，經
本院合議庭裁定由受命法官獨任進行簡式審判程序，判決如下：
    主  文
甲○○施用第二級毒品，累犯，處有期徒刑肆月，如易科罰金，
以新臺幣壹仟元折算壹日。
    犯罪事實
一、甲○○前於民國88年間因施用第二級毒品案件，經本院以88
    年度毒聲字第272號裁定送觀察勒戒後，再經本院以88年度
    毒聲字第434號裁定令入戒治處所強制戒治，嗣因停止戒治
    處分，所餘期間付保護管束而釋放出監，於89年11月25日執
    行完畢，由臺灣臺東地方法院檢察署檢察官以90年度戒毒偵
    字第16號為不起訴處分確定；又於90年6、7月間某日至94年
    8月14日中午之期間內，因連續施用第二級毒品案件，於94
    年12月9日經臺灣花蓮地方法院以94年度易字第68號判決處
    有期徒刑6月確定，於95年4月7日易科罰金執行完畢（起訴
    書誤載為95年5月15日）；復因竊盜案件，經臺灣花蓮地方
    法院於93年11月9日以93年度易緝字第321號判決判處有期徒
    刑9月確定，而於95年5月14日縮刑期滿執行完畢。詎仍不知
    悔改，竟基於施用第二級毒品甲基安非他命之犯意，於97年
    6月17日上午6時許，在臺東縣鹿野鄉○○村○○路289巷18
    號之住處內，以電燈泡燒烤之方式，施用第二級毒品甲基安
    非他命1次；嗣因案遭通緝，於97年6月19日16時30分在臺東
    縣鹿野鄉○○村○○路53巷路旁為警逮捕，於警詢時經其同
    意採集尿液送鑑定，呈現第二級毒品安非他命之陽性反應，
    始悉上情。
二、案經臺東縣警察局關山分局報請臺灣臺東地方法院檢察署檢
    察官偵查起訴。
    理  由
壹、程序事項
    被告甲○○所犯者非為死刑、無期徒刑、最輕本刑為3年以
    上有期徒刑之罪或高等法院管轄第一審案件，其於準備程序
    進行中，先就被訴事實為有罪之陳述，經告知其簡式審判程
    序之旨，並聽取公訴人、被告之意見後，本院合議庭依刑事
    訴訟法第273條之1第1項之規定，裁定由受命法官獨任以簡
    式審判程序進行本案之審理。
貳、實體事項
一、上揭犯罪事實，業據被告甲○○於本院準備程序及審理時坦
    承不諱，且承辦警員於97年6月19日採其尿液送鑑定結果（
    編號C-22），呈安非他命類陽性反應，此有慈濟大學濫用藥
    物檢驗中心檢驗總表、臺東縣警察局關山分局違反毒品危害
    防制條例案採驗尿液名冊各1紙在卷可稽（見警卷第4頁、第
    5頁），足認被告自白與事實相符，犯行堪以認定。
二、按犯毒品危害防制條例第10條之罪者，檢察官應聲請法院裁
    定，令被告入勒戒處所觀察、勒戒，毒品危害防制條例第20
    條第1項有明文。次按依第20條第2項規定為觀察、勒戒或強
    制戒治執行完畢釋放後，5年後再犯第10條之罪者，適用本
    條前2項之規定；經觀察、勒戒或強制戒治執行完畢釋放後
    ，5年內再犯第10條之罪者，應由檢察官偵查起訴，毒品危
    害防制條例第20條第3項、第23條第2項分別定有明文。觀諸
    其立法理由之說明：「初犯」，經觀察、勒戒或強制戒治後
    ，應為不起訴處分或不付審理之裁定；經觀察、勒戒或強制
    戒治執行完畢釋放後，「5年內再犯」者，因其再犯率甚高
    ，原實施之觀察、勒戒及強制戒治既已無法收其實效，爰依
    法追訴或裁定交付審理。至於經觀察、勒戒或強制戒治執行
    完畢釋放後，「5年後再犯」者，前所實施之觀察、勒戒或
    強制戒治已足以遮斷其施用毒品之毒癮，為期自新及協助其
    斷除毒癮，仍適用「初犯」規定，先經觀察、勒戒或強制戒
    治之程序。從而依修正後之規定，僅限於「初犯」及「5年
    後再犯」二種情形，始應先經觀察、勒戒或強制戒治程序。
    倘被告於5年內已再犯，經依法追訴處罰，縱其第3次（或第
    3次以上）再度施用毒品之時間，在初犯或前次再犯經觀察
    、勒戒或強制戒治執行完畢釋放5年以後，已不合於「5年後
    再犯」之規定，且因已於「5年內再犯」，顯見其再犯率甚
    高，原實施觀察、勒戒或強制戒治，已無法收其實效，即應
    依該條例第10條處罰（最高法院97年度第5次刑庭會議決議
    、最高法院96年度台非字第119號判決參照）。查被告甲○
    ○前因施用第二級毒品案件，於89年11月25日經強制戒治執
    行完畢，業如前述，本件公訴人起訴被告於97年6月17日施
    用毒品之犯行，雖距離前述強制戒治執行完畢釋放已逾5年
    ，然被告於上述強制戒治執行完畢釋放後，5年內既因再犯
    施用第二級毒品案件，經臺灣花蓮地方法院以94年度易字第
    68 號判決處有期徒刑6月確定，揆諸上揭說明，仍非屬「5
    年後再犯」之情形，檢察官自應依法追訴。綜上，被告犯行
    明確，應依法論罪科刑。
三、查安非他命為毒品危害防制條例第2條第2項第2款所明定之
    第二級毒品。核被告甲○○所為，係犯毒品危害防制條例第
    10條第2項之施用第二級毒品罪。被告為供己施用而於施用
    前持有第二級毒品安非他命之低度行為，為其施用之高度行
    為所吸收，均不另論罪。又被告曾有如前所述之犯罪科刑及
    刑之執行情形，此有臺灣高等法院被告前案紀錄表在卷可稽
    ，其於有期徒刑執行完畢後5年內，故意再犯本件有期徒刑
    以上之罪，為累犯，應依刑法第47條第1項規定加重其刑。
    爰審酌被告有多次施用毒品前科，詎仍未能戒除毒癮，足見
    其自制力薄弱，且乏悛悔之意，其不思尋求正當之身心發展
    ，竟又施用足以導致精神障礙、性格異常，甚至造成生命危
    險之毒品，然衡以施用毒品究屬戕害自身健康之犯罪，於他
    人尚無明顯重大危害，且於犯後坦承犯行，犯後態度尚佳，
    並衡酌其犯罪動機、手段等一切情狀，量處如主文所示之刑
    ，並諭知易科罰金之折算標準。
據上論斷，依刑事訴訟法第273條之1第1項、第299條第1項前段
，毒品危害防制條例第10條第2項，刑法第11條前段、第47條第1
項、第41條第1項前段，判決如主文。
本案經檢察官乙○○到庭執行職務
中    華    民    國    98    年    1     月    20    日
                  刑事第三庭  法  官  陳鈺雯
以上正本證明與原本無異。
如不服本判決應於收受送達後10日內向本院提出上訴書狀，並應
敘述具體理由；其未敘述上訴理由者，應於上訴期間屆滿後20日
內向本院補提理由書（均須按他造當事人之人數附繕本）。「切
勿逕送上級法院」。告訴人或被害人對於本判決如有不服，請書
具不服之理由狀，請求檢察官上訴者，其上訴期間之計算係以檢
察官收受判決正本之日期為準。
                              書記官  沈茜庭
中    華    民    國    98    年    1     月    20    日
附錄論罪科刑法條全文：
毒品危害防制條例第10條
施用第一級毒品者，處 6 月以上 5 年以下有期徒刑。
施用第二級毒品者，處 3 年以下有期徒刑。


司法院資訊處製作；財團法人民間司法改革基金會備份。
